【裁判字號】    92,易,59
【裁判日期】    920318
【裁判案由】    竊盜
【裁判全文】
臺灣士林地方法院刑事判決                            九十二年度易字第五九號
    聲  請  人  臺灣士林地方法院檢察署檢察官
    被      告  甲○○
右列被告因竊盜案件，經檢察官聲請簡易判決處刑（九十一年度偵字第七七三八號）
，本院認不宜以簡易判決處刑，改依通常程序審理，判決如左：
    主  文
甲○○結夥三人以上竊盜，處有期徒刑伍月，如易科罰金以佰元折算壹日。
汽車鑰匙壹支沒收。
    事  實
一、甲○○為瘖啞人，其與成年瘖啞人蘇崇德、李源長（以上二人均業由臺灣士林地
    方法院檢察署檢察官另案不起訴處分確定）共同基於意圖為自己不法所有之竊盜
    犯意聯絡及行為分擔，由蘇崇德駕駛甲○○所有車牌號碼ＨＥ─六三一三號自用
    小客車搭載甲○○、李源長，結夥三人於民國（下同）九十一年七月二十二日中
    午十二時三十分許，共赴臺北縣石門鄉白沙灣風景管理所停車場，因見乙○○所
    有之車牌號碼Ａ六─九八七九號（聲請簡易判決處刑書誤繕為ＨＥ─六三一三號
    ）自用小客車停放於上址認有機可乘，乃由甲○○提議行竊，三人遂先下車將停
    置於車牌號碼Ａ六─九八七九號自用小客車旁車號不詳之二輛機車挪離後，旋由
    蘇崇德將所駕駛之車牌號碼ＨＥ─六三一三號自用小客車未熄火停靠於車牌號碼
    Ａ六─九八七九號自用小客車旁接應，再由李源長交付予甲○○其所有之汽車鑰
    匙一支（聲請簡易判決處刑書誤載為甲○○之汽車鑰匙一支）作為竊盜工具，推
    由甲○○下手行竊，李源長則在旁把風，甲○○隨即以李源長交付非屬兇器之汽
    車鑰匙一支破壞車牌號碼Ａ六─九八七九號自用小客車駕駛座之車門鎖後（毀損
    部分未據提出告訴），將該汽車鑰匙一支交還予李源長，甲○○旋進入車牌號碼
    Ａ六─九八七九號自用小客車內，竊取乙○○所有之銀色行動電話一支（ＯＫ
    ＷＡＰ型）、行動電話充電器一個（ＬＥＯ牌）、數位相機充電器一個（ＮＩＫ
    ＯＮ牌ＭＨ─五二型）、車用ＣＤ盒一個（ＳＯＮＹ牌）、橘色ＣＤ保存盒一個
    後，復裝入乙○○所有置於車內之行李袋內，而共同竊取乙○○前揭財物。嗣於
    同日中午十二時四十分許，適為當時於該處執行風景區防竊勤務之臺北縣金山鄉
    老梅派出所警員丁○○因發覺三人行跡可疑埋伏在旁並目睹全程經過，經通知線
    上警網支援當場於車牌號碼Ａ六─九八七九號自用小客車內逮獲甲○○，並於李
    源長身上發現供行竊用之汽車鑰匙一支。
二、案經臺北縣政府警察局金山分局報請臺灣士林地方法院檢察署檢察官偵查後聲請
    簡易判決處刑，本院認不宜以簡易判決處刑，改以通常程序審理。
    理  由
一、訊據被告甲○○就其於右揭時、地竊取被害人乙○○財物之事實，已於警訊、偵
    查時及本院調查、審理中均坦承不諱，惟矢口否認係結夥竊盜之行為，辯稱：本
    件竊案是伊一個人決定去偷的，蘇崇德、李源長只是跟伊一起去玩，只有伊一個
    人去偷，在李源長的口袋內被查獲的那是他自己的鑰匙，伊偷東西時沒有用鑰匙
    ，門是忽然開的，被害人車子的車門伊一拉就開了云云。
二、然查：
（一）被告甲○○及蘇崇德、李源長係一同在臺北縣石門鄉白沙灣風景管理所停車場
      內竊取乙○○車牌號碼Ａ六─九八七九號自用小客車內財物，當時蘇崇德係坐
      於車牌號碼ＨＥ─六三一三號自用小客車內未熄火接應，李源長在旁把風，並
      由被告甲○○持李源長汽車鑰匙破壞車牌號碼Ａ六─九八七九號自用小客車門
      鎖後，再由被告甲○○入內竊取乙○○之財物等情，業據被告甲○○〔詳見偵
      查卷第五頁背面稱：「（問：你今天二十二日因何事被警方查獲而製作筆錄？
      ）因我涉嫌竊盜而來製作筆錄。（問：你與何人？於何時？在何地共同行竊？
      如何分工？）我與蘇崇德、李源長於九十一年七月二十二日十二時三十分許，
      在石門鄉風景管理所第一停車場共同行竊一部自小客Ａ六─九八七九車內財物
      ，由蘇崇德負責開車接送，李源長負責把風，我本人侵入該車行竊．．．（問
      ：你如何侵入自小客Ａ六─九八七九車內？）我用一般車鑰匙破壞自客Ａ六─
      九八七九車駕駛座車門鎖，而侵入行竊。」、「是我提議計劃行竊的」等語〕
      及蘇崇德〔詳見偵查卷第七頁背面稱：「（問：你今天二十二日因何事被警方
      查獲而製作筆錄？）因我涉嫌竊盜來製作筆錄。（問：你與何人？於何時？在
      何地共同行竊？如何分工？）我與李源長、甲○○等三人於九十一年七月二十
      二日十二時三十分許在石門鄉風景管理所第一停車場共同行竊乙部自小客Ａ六
      ─九八七九車內財物，由我負責開車，甲○○負責侵入該車行竊，李源長負責
      把風，當場為警人贓查獲。（問：甲○○如何侵入自小客Ａ六─九八七九車內
      ？行竊何財物？）甲○○用一般車鑰匙，破壞自小客Ａ六─九八七九車駕駛座
      車門鎖，而侵入行竊．．．是甲○○召集計劃行竊的。」等語〕、李源長〔詳
      見偵查卷第九頁背面稱：「．．．我們大約在九十一年七月二十二日中午約十
      二時三十分許在石門鄉風景管理所停車場找到一目標，車號Ａ六─九八七九號
      自小客，由甲○○下車前去行竊，蘇崇德駕車在車上等，而蘇崇德示意我下車
      四處看看把風，結果就被警察當場人贓俱獲。」等語〕於警訊時均供明在卷，
      核與證人即查獲警員丁○○於本院審理時〔詳見本院九十二年三月四日審判筆
      錄第三頁至第五頁稱：「（問：九十一年七月二十二日你是執行十二時至十八
      時風景區的防竊勤務？）是的。（問：提示偵卷第二至第三頁並告以要旨，你
      在大概於當天十二時四十分許在停車場內發現車號ＨＥ－６３１３號自小客車
      行跡可疑？）當時因我開自己的車，著便服，被害人的車原停在停車格內，旁
      邊停二台機車，被告及同夥二人下車將二部機車牽離，再由原來開車的人把車
      號ＨＥ－６３１３的車子停在被害人的車子旁邊。（問：提示報告並告以要旨
      ，其中是由李源長及蘇崇德在車外把風？為何報告書這樣記載？）當時被告及
      同夥二人均有下車，且以手語交談，我們的巡邏車有開出去停車場外，而李源
      長就在停車場外觀察，蘇崇德則回到車內，在駕駛座上待命，我就以無線電通
      知派出所同事在外待命，若有狀況就進來。後來通知完畢，我就看見被害人車
      內防竊故障燈亮起，被告在車內行竊，我就通知同事趕來支援。（問：你在報
      告記載，破壞車門的鑰匙在李源長身上找到，究竟事實如何？）因那支鑰匙跟
      被害人車型的鑰匙相同，且有彎曲，所以我才這樣記載。被告說行竊所用的鑰
      匙是他自己車子所用的，但查獲當時車子還在發動當中，且鑰匙也插在上面，
      所以不可能是那把鑰匙。．．．（問：提示偵卷第二十一頁照片並告以要旨，
      是否是照片中的鑰匙？）不是這一支，鑰匙在李源長身上。」等語〕結證之情
      節相符，復有丁○○九十一年七月二十二日於台北縣警察局金山分局三組報告
      （詳見偵查卷第三頁，記載「．．．甲○○已在Ａ六─九八七九號自小客車內
      竊取車內財物，並將所有贓物集中放入被害人旅行包裡面，職馬上通知線上警
      網圍捕，現場發現Ａ六─九八七九號自小客車車門鎖已被破壞撬開，其破壞車
      門鎖鑰匙在李源長身上找到」）、被害人乙○○所立具之臺北縣警察局贓物認
      領保管單（詳見偵查卷第二三頁，記載領回ＯＫＷＡＰ銀色手機一支、ＬＥＯ
      手機充電座一支、ＮＩＫＯＮＭＨ－５２數位相機充電器一個、ＳＯＮＹ車用
      ＣＤ盒一個、橘色ＣＤ保存盒一個）各一紙附卷可稽，而被告甲○○於偵查中
      復供稱蘇崇德知道竊盜意圖，被告甲○○有告知蘇崇德一點要行竊之意思，其
      確係以鑰匙破壞車門鎖行竊等節〔詳見偵查卷第四四頁背面至第四五頁稱：「
      （問：是否蘇崇德幫忙開車、李源長把風，而你去偷東西？）蘇崇德有點知道
      我的意圖。（問：你有告知你要偷東西？）我有告知一點。．．．（問：如何
      打開車門？）以我自車鑰匙打開的，一試就開了」等語〕，酌以卷附照片（詳
      見偵查卷第二一頁至第二二頁）被告甲○○坦承以鑰匙破壞車牌號碼Ａ六─九
      八七九號自用小客車車門鎖而侵入車內行竊及被害人乙○○指證車牌號碼Ａ六
      ─九八七九號自用小客車遭竊嫌被告甲○○破壞車門鎖侵入行竊相片等情，足
      證被告甲○○所辯本案僅係其一人決定去偷，蘇崇德、李源長僅是與其一同前
      往白沙灣遊玩，偷東西時沒有用鑰匙，車門是忽然開的，其一拉就開了云云，
      應係事後避重就輕之詞，洵不足採信。
（二）按刑法第三百二十一條第一項第四款所謂結夥三人以上之犯罪，雖以在場共同
      實施或在場參與分擔實施犯罪之人為限，不包括共謀共同正犯在內（參照最高
      法院七十六年臺上字第七二一０號判例），惟蘇崇德及李源長均係以自己共同
      竊盜之意思，在近距離接應、把風，依大法官會議第一０九號解釋，亦為共同
      正犯。次按刑法上所謂共同正犯，係指就構成犯罪事實一部，已參與實施者，
      即屬之，且共同正犯應就全部犯罪結果共負責任（最高法院二十九年上字第二
      四二六號、四十九年臺上字第七七號判例意旨參照），結夥三人以上之竊盜罪
      ，因有共同犯意之聯絡，各結夥人應就全部犯罪之結果負其責任（最高法院七
      十年臺上字第五二三四號判決意旨參照），本件被告甲○○於前開事實欄所載
      之九十一年七月二十二日中午十二時三十分許，既已著手實施竊盜之構成要件
      行為並已既遂，且與共犯蘇崇德、李源長間有犯意之聯絡，揆諸首開說明，蘇
      崇德、李源長二人就此犯行均應成立共同正犯要無疑義。
三、綜上所述，顯見被告甲○○上開辯解，核不足採，被告甲○○罪證明確，其犯行
    洵堪認定，應予依法論科。
四、核被告甲○○所為，係犯刑法第三百二十一條第一項第四款之結夥三人以上竊盜
    罪。至檢察官以被告犯刑法第三百二十條第一項之普通竊盜罪聲請簡易判決處刑
    ，尚有未洽，聲請簡易判決處刑法條應予變更。被告甲○○與同為成年瘖啞人之
    蘇崇德、李源長間，有犯意之聯絡及行為之分擔，應依刑法第二十八條之規定論
    以共同正犯。又被告甲○○係瘖啞人，此有被告甲○○中華民國身心障礙手冊（
    詳見偵查卷第十九頁，載明障礙類別為聲障，重度），復經本院委請通譯丙○○
    為其翻譯，記明筆錄在卷，故依刑法第二十條之規定減輕其刑。爰審酌被告之素
    行，及其犯罪之動機、目的、手段、所竊取之財物價值、犯後態度尚可等一切情
    狀，量處如主文所示之刑，並諭知易科罰金之折算標準，以示懲儆。
五、至用以破壞車牌號碼Ａ六─九八七九號自用小客車門鎖竊盜之汽車鑰匙一支，雖
    未扣案，惟係共犯李源長所有並供本案犯罪所用之物，且尚無證據證明業已滅失
    ，爰依刑法第三十八條第一項第二款規定，併予宣告沒收。
據上論斷，應依刑事訴訟法第四百五十二條、第二百九十九條第一項前段、第三百條
，刑法第二十八條、第三百二十一條第一項第四款、第二十條、第四十一條第一項前
段、第三十八條第一項第二款，罰金罰鍰提高標準條例第一條前段、第二條，判決如
主文。
本案經檢察官曾淑華到庭執行職務
中      華      民      國     九十二     年      三      月    十八    日
                                      臺灣士林地方法院刑事第三庭
                                          法  官  李  育  仁
右正本證明與原本無異。
如不服本判決，應於判決送達後十日內，向本院提出上訴狀。
                                          書記官  李  家  敏
中      華      民      國     九十二     年      三      月   二十一   日
附錄本判決論罪科刑依據之法條：
中華民國刑法第三百二十一條：
  犯竊盜罪而有左列情形之一者，處六月以上、五年以下有期徒刑：
  一  於夜間侵入住宅或有人居住之建築物、船艦或隱匿其內而犯之者。
  二  毀越門扇、牆垣或其他安全設備而犯之者。
  三  攜帶兇器而犯之者。
  四  結夥三人以上而犯之者。
  五  乘火災、水災或其他災害之際而犯之者。
  六  在車站或埠頭而犯之者。
  前項之未遂犯罰之。


司法院資訊處製作；財團法人民間司法改革基金會備份。
